臺灣臺北地方法院民事簡易判決
                                   110年度北簡字第9427號
原      告  林永興即吉利達汽車商店

被      告  和運租車股份有限公司

法定代理人  劉源森  
訴訟代理人  童威齊  
上列當事人間確認本票債權不存在事件，本院於民國110年9月30
日言詞辯論終結，判決如下：
    主　　  文
原告之訴駁回。
訴訟費用新臺幣壹仟伍佰伍拾元由原告負擔。
    事實及理由：
一、原告主張：被告持有原告於民國106年6月16日所簽發，到期
    日為109年7月1日，票面金額為新臺幣（下同）30萬元本票1
    紙(下稱系爭本票)，聲請本院109年度司票字第15066號裁定
    准許強制執行。但兩造於106年6月16日簽訂HOT大聯盟會員
    合約書(下稱系爭合約)後，被告完全未提供原告加值服務及
    保固服務，則於被告為給付之前，原告自得主張拒絕自己之
    給付。縱認原告無從主張同時履行抗辯，原告亦得以原告自
    行為客戶提供加值及保固服務已支出之費用40萬元，依不當
    得利之規定請求被告返還40萬元，並主張與被告得請求的金
    額抵銷。原告主張同時履行抗辯及抵銷後，兩造即不存在債
    權債務關係，為此起訴請求確認本票債權不存在等語。並聲
    明：確認被告持有經本院109年度司票字第15066號裁定，由
    原告於106年6月16日簽發，票面金額30萬元，到期日109年7
    月1日之本票，其中149,240元及自109年7月2日起至清償日
    止，按年息20%計算之利息之債權不存在。
二、被告辯稱：原告前為被告之HOT大聯盟加盟車商，兩造簽有
    系爭合約及HOT大聯盟會員合約附加條款(下稱系爭附加條款
    )，原告並簽發系爭本票交被告收執。依系爭附加條款第3條
    第3項約定，原告每月應繳納認證費用6,000元，詎原告積欠
    自107年6月起至108年12月止19個月共114,000元的認證費用
    (計算式：6,000元×19=114,000元)未繳，且原告自108年1月
    至108年12月止之業績僅765萬元，而未達1200萬元，依系爭
    附加條款第2條第4項約定，應計算不足業績435萬元1%的商
    標權利金43,500元，以上債務合計157,500元，再扣除原告
    以獎金抵充的8,260元，尚餘149,240元債務。依照招商說明
    書之說明，車輛加值服務係指車輛認證及保固服務，所謂認
    證，係指原告於出售車輛前，可將符合認證規範之車輛送交
    被告進行無泡水車、無重大事故、無引擎變造之認證，並給
    予車輛未來是否可以提供保固之資格，此認證費用可由每月
    所繳之6,000元認證費用，以每台1,000元扣抵；所謂保固，
    係指經過被告認證且可以保固之車輛，消費者可自行回廠啟
    動保固。被告對於所有之HOT加盟車商均提供相同之認證及
    保固服務，亦即國產車輛認證及五大保固，對於進口車輛僅
    有認證，沒有五大保固，原告加盟期間，被告並無拒絕原告
    所提出之認證申請等語。並聲明：原告之訴駁回。
三、經查，兩造於106年6月16日簽訂HOT大聯盟會員合約書、HOT
    大聯盟會員合約附加條款，系爭合約第5條約定：「加盟權
    利㈠商標使用…㈡廣宣支援：全國性廣宣活動支援。㈢車輛加值
    服務：各項車輛加值服務及保固系統提供。㈣資訊平台：HOT
    大聯盟網站、顧客管理系統等資訊系統使用。」，系爭附加
    條款第3條第3項約定：「認證費：乙方(即原告)每月月初須
    繳納認證費新台幣陸千元整，可免費認證六台車，超過部份
    每台車收費新台幣壹千元整並於次月月初繳納。」、第2條
    約定：「業績規範㈠簽約業績：乙方須依每年簽約之貸款業
    績新台幣1200萬元整介紹貸款客戶予甲方之關係企業…㈣未達
    簽約業績：若乙方於每年業績結算日，未達應達之貸款業績
    百分之八十，須收取商標權利金，金額為不足簽約業績的百
    分之一」；被告持有原告於106年6月16日所簽發，內載自遲
    延日起按年息20%計算利息、免除作成拒絕證書、到期日109
    年7月1日、票面金額30萬元之系爭本票1紙，嗣被告就其中1
    49,240元，聲請本院以109年度司票字第15066號裁定准許對
    原告為強制執行等情，有HOT大聯盟會員合約書、HOT大聯盟
    會員合約附加條款、系爭本票、本票裁定在卷可考，並為兩
    造所不爭執，堪信為真實。
四、得心證之理由：　　
　　本件原告主張被告持有系爭本票對原告本票債權不存在，被
    告則以上揭情詞置辯，茲論述如下：
  ㈠按在票據上簽名者，依票上所載文義負責，票據法第5條第1
    項定有明文。凡簽名於票據之人，不問原因如何，均須依票
    上所載文義負責。查被告執有原告所簽發之系爭本票1紙之
    事實，業據被告提出本票為證，且原告對系爭本票上原告簽
    名及印文之真正並不爭執，堪信原告之主張為真實。本件原
    告既為系爭本票之發票人，即應依票上所載文義負發票人之
    責任，執票人即被告自得享有票據上權利。
  ㈡次按票據乃文義證券及無因證券，票據上之權利義務，悉依
    票上所載文義定之，與其基礎之原因關係各自獨立，票據上
    權利之行使，不以其原因關係存在為前提，執票人行使票據
    上權利時，就其基礎之原因關係確係有效存在，不負舉證責
    任。若票據債務人以自己與執票人間所存抗辯之事由對抗執
    票人，依票據法第13條規定觀之，固非法所不許，惟仍應先
    由票據債務人就該抗辯事由負舉證之責任。本件兩造間為系
    爭本票之直接前後手乙節，為被告所不爭執，依票據法第13
    條規定，票據債務人即原告固得以自己與執票人間所存抗辯
    之事由對抗執票人即被告，然仍應先由票據債務人即原告就
    該抗辯事由負舉證之責任。且按民法第264條係規定：「因
    契約互負債務者，於他方當事人未為對待給付前，得拒絕自
    己之給付。但自己有先為給付之義務者，不在此限。他方當
    事人已為部分之給付時，依其情形，如拒絕自己之給付有違
    背誠實及信用方法者，不得拒絕自己之給付。」，所謂同時
    履行之抗辯，乃係基於雙務契約而發生，倘雙方之債務，非
    本於同一之雙務契約而發生，縱令雙方債務在事實上有密切
    之關係，或雙方之債務雖因同一之雙務契約而發生，然其一
    方之給付，與他方之給付，並非立於互為對待給付之關係者
    ，均不能發生同時履行之抗辯，最高法院著有59年度台上字
    第850號判例可資參照。同時履行抗辯權之成立，須因本於
    雙務契約而互負債務，且互負之債務間有對價關係，始具有
    此抗辯權利。
　㈢本件原告雖主張：被告完全未提供原告加值服務及保固服務
    ，於被告為給付之前，原告得主張拒絕自己之給付等語，但
    為被告所否認，並提出車商招商說明書等件為證(見本院卷
    第41至55頁、第89至95頁)，原告就被告完全未提供原告加
    值服務及保固服務、原告曾向被告提出認證之申請而為被告
    拒絕、加值及保固服務與原告依約應給付被告之認證費、商
    標權利金間有對價關係等有利於己之事實，復未確切舉證證
    明以實其說，無足憑取，則依上開規定及說明，原告不得據
    此對被告拒付認證費、商標權利金，自亦不得對被告拒付系
    爭本票票款。另原告主張：原告得以原告自行為客戶提供加
    值及保固服務已支出之費用40萬元，依不當得利之規定請求
    被告返還40萬元，並主張抵銷云云，被告否認原告對被告有
    不當得利返還請求權存在，原告又未舉證證明以實其說，則
    原告此部分之主張，亦無可採。是原告主張：原告主張同時
    履行抗辯及抵銷後，兩造即不存在債權債務關係，故系爭本
    票債權不存在云云，尚不足取，應認執票人即被告仍得依票
    上所載文義享有票據上權利。
五、從而，原告請求確認被告持有原告所簽發系爭本票1紙，其
    中149,240元及自109年7月2日起至清償日止按年息20%計算
    之利息之債權不存在，為無理由，應予駁回。
六、本件為判決之基礎已臻明確，兩造其餘主張、陳述，經審酌
    認與本院前揭判斷不生影響，爰不再一一論述，併此敘明。
七、結論：本件原告之訴為無理由，依民事訴訟法第78條，判決
    如主文。本件訴訟費用額，依後附計算書確定如主文第2項
    所示金額。　　
中　　華　　民　　國　　110 　年　　10　　月　　21　　日
                  臺灣臺北地方法院臺北簡易庭
                                      法　官　羅富美
計算書：
項　　　　目             金　額（新臺幣）　　備　　註
第一審裁判費   　 　　   1,550元
合　　　　計　　　       1,550元
以上判決正本係照原本作成。
如不服本判決，應於判決送達後20日內向本庭（臺北市重慶南路
1段126巷1號）提出上訴狀（須按他造當事人之人數附繕本）。
中　　華　　民　　國　　110 　年　　10　　月　　21　　日
                    　                書記官　陳鳳瀴